【裁判字號】    97,台上,3560
【裁判日期】    970731
【裁判案由】    強盜等罪
【裁判全文】
最高法院刑事判決            九十七年度台上字第三五六０號
上  訴  人  甲○○
上列上訴人因強盜等罪案件，不服台灣高等法院台中分院中華民
國九十七年四月三十日第二審判決（九十七年度上訴字第六六九
號，起訴案號：台灣台中地方法院檢察署九十六年度偵字第二０
一四一號），提起上訴，本院判決如下：
    主  文
上訴駁回。
    理  由
按刑事訴訟法第三百七十七條規定：上訴於第三審法院，非以判
決違背法令為理由，不得為之；是提起第三審上訴，應以原判決
違背法令為理由，係屬法定要件。如果上訴理由書狀並未依據卷
內訴訟資料具體指摘原判決不適用何種法則或如何適用不當，或
所指摘原判決違法情事，顯與法律規定得為第三審上訴理由之違
法情形不相適合時，均應認其上訴為違背法律上之程式，予以駁
回。上訴人甲○○上訴意旨略稱：(一)、被害人陳月妹如不願配合
典當車輛，自可在陳永叡所經營之「華南汽車借款公司」典當車
輛時呼救，其卻毫無求救舉動，應係受威嚇害怕而去當車，僅成
立恐嚇取財罪；既非在不能抗拒情形下前去當車，與強盜罪之構
成要件有間，不能論以強盜罪。原判決未予釐清，遽論處上訴人
加重強盜罪刑，有判決不適用法則或適用不當之違背法令。(二)、
被害人與上訴人一同前往「華南汽車借款公司」典當車輛時，並
無任何異狀，業經證人陳永叡夫妻證述明確，按諸一般情理，茍
被害人非出於自願，斷無可能行動自如，表情毫無異狀。上訴人
所為符合恐嚇取財及妨害自由罪之構成要件，不該當加重強盜罪
。(三)、上訴人之手段尚稱平和，未對被害人造成任何肢體傷害，
無重懲之必要，原判決未審酌刑法第五十七條各款所列情狀，從
輕量處，卻分別科以重刑，亦有未洽等語。
惟查：證據之取捨與其證明力之判斷，以及事實有無之認定，屬
事實審法院之職權，茍其取捨證據與判斷證據證明力並不違背經
驗法則及論理法則，即不容任意指為違背法令，而執為第三審適
法之上訴理由。原判決綜合全案卷證資料，本於事實審法院之推
理作用，認定上訴人甲○○有其事實欄所載加重強盜及妨害自由
之犯行，因而維持第一審論上訴人以意圖為自己不法之所有，攜
帶兇器，以強暴、脅迫至使不能抗拒，而使他人交付財物及以其
他非法方法，剝奪人之行動自由二罪；分別量處有期徒刑八年，
扣案不具殺傷力手槍一支（含彈匣一個）、子彈一顆，均沒收；
有期徒刑六月，扣案麻繩二條均沒收；併定應執行之刑為有期徒
刑八年四月，扣案不具殺傷力手槍一支（含彈匣一個）、子彈一
顆及麻繩二條均沒收之判決，而駁回上訴人在第二審之上訴。已
詳細說明其所憑之證據及認定之理由，且對於上訴人否認強盜，
辯稱沒有持槍抵住陳月妹，亦沒有強盜犯意，僅係以恐嚇手段取
得陳月妹所交付款項，與強盜罪之構成要件不符，應僅成立恐嚇
取財罪云云，如何係避就之詞不足採信，詳加說明指駁。所為之
論斷，俱有卷存證據資料可資覆按。從形式上觀察，原判決並無
違背法令情形。原判決已敘明維持第一審判決審酌上訴人不思循
正途，獲取生活所需，竟以原判決所載方式強盜其房東財物，並
妨害陳月妹之行動自由，對社會治安危害不輕，對被害人所造成
之精神損害甚鉅，暨上訴人犯後態度等一切情狀，而於法定刑內
分別量處上訴人前述刑罰之理由。乃事實審量刑職權之適法行使
，殊無理由不備或量刑欠當之違背法令；上訴意旨(三)指摘原判決
量刑過重，未審酌刑法第五十七條所列情狀，核非為具體指摘之
合法上訴第三審理由。原判決又敘明被害人乃一介婦女，突遭五
十餘歲之成年男子（上訴人）持扣案槍枝抵住，主觀上認上訴人
所持之槍、彈具有殺傷力，因畏懼生命、身體安全遭受危害，不
敢為任何反抗行為，且在典當車輛時，除顧及本身安全外，亦怕
波及在場之陳永叡、何素玫二人生命、身體之安全，不敢對上訴
人為任何反抗行為，乃人之常情，縱上訴人未一直握槍脅迫，亦
難期待被害人在生命、身體遭受重大危害之脅迫下，敢對上訴人
反抗或為違逆其意思之舉動，而認被害人所述其於案發初始，或
於「華南汽車借款公司」典當車輛，或交付款項時，均處於無法
抗拒情況下，與一般情理無違，堪予採信之理由。復敘明一般人
遭外力之強暴、脅迫，造成生命、身體之重大危害時，內心必定
恐懼、不安，但各人表現於外部之反應程度，則有極大差異（有
人可能從外表一看即知神態異常，有人則僅表現在內心而已，外
在神態及舉止之表現無甚大差異）；尚難以被害人於「華南汽車
借款公司」典當車輛時，外表上並未明顯露出恐懼之神情，亦無
異常舉動，即推測其遭強暴、脅迫尚未至不能抗拒之程度。證人
陳永叡及何素玫雖稱：被害人與上訴人一起前來典當車輛時，未
發覺其二人精神或神態有何異常之陳述，亦難採為上訴人有利認
定之論據。因認上訴人及其辯護人所辯被害人尚未至不能抗拒之
程度，不能論以強盜罪云云，係避就之詞，不足採信。核無理由
不備或其他違背法令之情形，上訴意旨(一)(二)或就原審採證認事職
權之適法行使，或對原判決已論斷明白之事項，任意指摘違背法
令，均與法律規定得為第三審上訴理由之違法情形不相適合，應
認其上訴違背法律上之程式，併予駁回。
據上論結，應依刑事訴訟法第三百九十五條前段，判決如主文。
中    華    民    國  九十七  年    七    月  三十一  日
                      最高法院刑事第九庭
                          審判長法官  洪  文  章
                                法官  王  居  財
                                法官  郭  毓  洲
                                法官  黃  梅  月
                                法官  邱  同  印
      本件正本證明與原本無異
                                      書  記  官
中    華    民    國  九十七  年    八    月    五    日
                                                    ｍ


司法院資訊處製作；財團法人民間司法改革基金會備份。
